臺灣花蓮地方法院刑事判決　　　　　　　　　　　　　九十三年度訴字第二號
　　公　訴　人　臺灣花蓮地方法院檢察署檢察官
　　被　　　告　丙○○
右列被告因詐欺等案件，經檢察官提起公訴（九十三年度偵緝字第一四九號），經本
院合議庭裁定改依簡式審判程序審理後，判決如左︰
    主  文
丙○○連續行使偽造私文書，足以生損害於他人，處有期徒刑壹年。
    事  實
一、丙○○於民國八十八年十一月十日自任互助會會首，以每會每月新台幣（以下同
    ）二萬元，採內標之方式，招募會員池德芳、田春蓮等二十人參加。詎丙○○竟
    基於為自己不法之所有之概括犯意，未經楊善誠、甲○○、蔡文池三人同意，逕
    將其三人姓名列入互助會名單內，並先後於八十九年一月十日、八十九年四月十
    日或五月十日、八十九年七月十日或十月十日，分別以二千四百元左右、二千四
    百元左右、二千七百元左右，在花蓮縣鳳林鎮○○街二十四號住處，連續偽簽楊
    善誠、甲○○、蔡文池等三人姓名，並書寫前開利息，偽造三人名義之標單以表
    示投標互助會之私文書各三紙，持以得標當期互助會，足以生損害於楊善誠、甲
    ○○、蔡文池，丙○○並佯稱上開三人得標而以此詐術連續向其餘活會會員詐取
    互助會款，致其餘活會會員陷於錯誤而交付會款，合計共詐得約八十餘萬元左右
    之會款。嗣因甲○○遭池德芳、田春蓮等人訴請清償互助會款事件繫屬於本院鳳
    林簡易庭時，始發覺上情。
二、案經甲○○訴由台灣花蓮地方法院檢察署檢察官偵查起訴。
    理  由
一、訊據被告丙○○對於右揭時間、地點，偽造被害人甲○○、楊善誠、蔡文池名義
    之標單，冒標互助會，並向活會會員詐取互助會款之事實，均坦承不偉，核與被
    害人甲○○、楊善誠、蔡文池於本院九十年度林簡字第三五、三六、三七、三八
    號給付會款案件中指訴之情節相符，並據被害人甲○○、楊善誠於檢察官偵查中
    結證屬實，且有互助會單影本在卷可稽，被告之自白核與事實相符，堪予採信。
    本件事證至為明確，被告犯行洵堪認定，應依法論科。
二、按互助會標單，因僅記載姓名及一定之金額，如僅憑該標單之內容觀之，殊不能
    明瞭其用意何在，必須依習慣或特約，始足以表示該金額係標取會款之利息，該
    姓名係標取會款之會員，而足以表示一定用意之證明，故該標單依刑法第二百二
    十條第一項之規定，應以私文書論。是核被告丙○○所為，係犯刑法第二百十六
    條、第二百二十條第一項、第二百十條之行使偽造準私文書罪及第三百三十九條
    第一項之詐欺取財罪。其偽造楊善誠、甲○○、蔡文池名義之署押，為偽造準私
    文書之部分行為，偽造準私文書之低度行為復為其行使偽造準私文書之高度行為
    所吸收，應祇論以行使偽造準私文書罪。被告多次行使偽造準私文書及詐欺取財
    之犯行，均時間緊接，觸犯構成要件相同之罪名，顯係基於概括犯意反覆為之，
    應分別依連續犯之規定論以一罪，並加重其刑。被告於各次詐欺行為中，詐騙該
    互助會中所餘活會會員，係同時侵害各該會員之法益，為一行為觸犯數罪名之想
    像競合犯，均從一重處斷。被告所犯連續行使偽造準私文書罪與連續詐欺取財罪
    間，具有方法、目的之牽連關係，應從一重論以連續行使偽造準私文書罪處斷。
    爰審酌被告雖無前科，素行尚佳，惟其因一時財務困窘，竟不思以正當途徑解決
    債務，反恃其身為會首身分，利用會員對其信任之機會竟冒用他人名義詐取會款
    ，造成互助會會員損害非輕，顯然欠缺尊重他人財產權之觀念、以及被告犯罪之
    手段、迄今尚未與會員達成和解，其目前與配偶離婚，家中有三名子女尚在就學
    、惟犯罪後尚知坦承犯行等一切情狀，量處如主文所示之刑。至於被告偽造且持
    以行使冒標詐財之標單數紙雖未扣案，然據被告供稱已經丟棄（見本院卷第三十
    頁）及衡以一般民間習慣均係於用畢標單後即丟棄而滅失之慣例，堪認被告冒標
    所用之標單均已因丟棄滅失而不存在，爰不併予宣告沒收，附此敘明。
據上論斷，應依刑事訴訟法第二百九十九條第一項前段、第二百七十三條之一第一項
，刑法第五十六條、第二百十六條、第二百二十條第一項、第二百十條、第三百三十
九條第一項、第五十五條，罰金罰鍰提高標準條例第一條前段之規定，判決如主文。
本案經檢察官乙○○到庭執行職務。
中      華      民      國    九十三    年     十一     月     十八     日
                              臺灣花蓮地方法院刑事第二庭
                                  法    官    林  碧  玲
右正本證明與原本無異。
如對本判決不服，應於送達後十日內，向本院提出上訴狀。（應抄附繕本）告訴人或
被害人如對於本判決不服者，應具備理由請求檢察官上訴，其上訴期間之計算係以檢
察官收受判決正本之日期為準。
                                  法院書記官
中      華      民      國    九十三    年     十一     月     十八     日
附錄本判決論罪之法律條文：
刑法第二百十六條：
行使第二百十條至第二百十五條之文書者，依偽造、變造文書或登載不實事項或使登
載不實事項之規定處斷。
刑法第二百二十條第一項：
在紙上或物品上之文字、符號、圖畫、照像，依習慣或特約，足以為表示其用意之證
明者，關於本章及本章以外各罪，以文書論。
刑法第二百十條：
偽造、變造私文書，足以生損害於公眾或他人者，處五年以下有期徒刑。
刑法第三百三十九條第一項：
意圖為自己或第三人不法之所有，以詐術使人將本人或第三人之物交付者，處五年以
下有期徒刑、拘役或科或併科一千元以下罰金。
